【裁判字號】    99,監宣,20
【裁判日期】    990416
【裁判案由】    監護宣告
【裁判全文】
臺灣臺南地方法院家事裁定              99年度監宣字第20號
聲  請  人  甲○○
相  對  人  丙○○
關  係  人  乙○○
上聲請人聲請對丙○○為監護宣告事件，本院裁定如下：
    主      文
宣告丙○○（男，民國○○○年○月○○日生，身分證統一編號
：Ｚ000000000號）為受監護宣告之人。
選定甲○○（女，民國○○○年○月○日生，身分證統一編號：
Ｚ000000000號）為受監護宣告之人丙○○之監護人。
指定乙○○（男，民國○○○年○月○○日生，身分證統一編號
：Ｚ000000000號）為會同開具財產清冊之人。
聲請程序費用由受監護宣告之人丙○○負擔。
    理      由
一、本件聲請意旨略以：聲請人甲○○之父親丙○○於民國96年
    7月9日因失智症，致不能為意思表示或受意思表示，或不能
    辨識其意思表示之效果，有中華民國重度失智症身心障礙手
    冊、行政院國軍退除役官兵輔導委員會台中榮民總醫院診斷
    證明書各1件可證，爰依民事訴訟法第597條以下之規定，聲
    請鈞院准予裁定對相對人丙○○為監護宣告，並指定聲請人
    甲○○為丙○○之監護人等語。
二、按對於因精神障礙或其他心智缺陷，致不能為意思表示或受
    意思表示，或不能辨識其意思表示之效果者，法院得因本人
    、配偶、四親等內之親屬、最近一年有同居事實之其他親屬
    、檢察官、主管機關或社會福利機構之聲請，為監護之宣告
    ，民法第14條第1項定有明文。
三、經查，聲請人甲○○係丙○○之女兒一情，有聲請人所提戶
    口名簿1件、國民身分證2件附卷可稽，並經聲請人到庭陳述
    明確，是聲請人為丙○○之四親等內親屬，伊為本件聲請，
    自屬合法。又查，聲請人主張丙○○於96年7月9日罹患失智
    症之事實，亦據提出中華民國重度失智症身心障礙手冊、行
    政院國軍退除役官兵輔導委員會台中榮民總醫院診斷證明書
    各1件為證，且經本院囑託臺灣臺中地方法院審驗相對人丙○○之精神狀況，認其目前意識昏睡中、嗜睡中，無法語言
    ，對外界刺激有反應，但完全無法以言語動作表達自己之意
    思，相對人無思考、認知理解判斷能力，無法自己管理財產
    ，完全需他人協助，相對人接受治療後，幾乎無回復之可能
    ，此有臺灣臺中地方法院家事法庭監護宣告訊問筆錄可憑；
    再斟酌鑑定人即中國醫藥大學附設醫院黃介良醫師鑑定判定
    ：「1.基於受鑑定人有其他心智缺陷（失智症），其程度重
    大，基於前開之原因，不能管理處分自己的財產。2.其心智
    缺陷之程度係不能為意思表示或受意思表示，可為監護宣告
    。」等語，有臺灣臺中地方法院家事法庭訊問筆錄及成年監
    護鑑定書在卷可佐。綜上所述，本件相對人丙○○因心智缺
    陷，已達不能為意思表示或受意思表示之程度，爰依法宣告
    丙○○為受監護宣告之人。
四、再按受監護宣告之人應置監護人；法院為監護之宣告時，應
    依職權就配偶、四親等內之親屬、最近一年有同居事實之其
    他親屬、主管機關、社會福利機構或其他適當之人選定一人
    或數人為監護人，並同時指定會同開具財產清冊之人；法院
    選定監護人時，應依受監護宣告之人之最佳利益，優先考量
    受監護宣告人之意見，審酌一切情狀，並注意下列事項：一
    受監護宣告之人之身心狀態與生活及財產狀況。二受監護宣
    告人與其配偶、子女或其他共同生活之人間之情感狀況。三
    監護人之職業、經歷、意見及其與受監護宣告之人之利害關
    係。四法人為監護人時，其事業之種類與內容，法人及其代
    表人與受監護宣告之人之利害關係。修正後之民法第1110條
    、第1111條第1項、第1111條之1定有明文。查丙○○之配偶
    吳王秀雲已死亡，聲請人甲○○為丙○○之女兒，此有戶籍
    謄本在卷供參，聲請人與丙○○份屬父女，關係密切，且甲○○有意願擔任丙○○之監護人，此有戶籍謄本、臺灣臺中
    地方法院家事法庭訊問筆錄在卷可考，本院綜參上情，認由
    聲請人甲○○負責護養及照顧丙○○並管理其財產，應能符
    合丙○○之最佳利益，自屬適當之人選，以此，爰選定聲請
    人甲○○為丙○○之監護人。又關於會同開具財產清冊之人
    部分，茲審酌乙○○為受監護宣告之人丙○○之長子，雙方
    份屬父子，亦有乙○○之戶籍謄本、戶口名簿在卷可憑，乙○○於本件監護宣告事件，與丙○○亦無利害關係，則由乙○○擔任會同開具財產清冊之人並無不妥，爰併指定關係人
    乙○○為會同開具財產清冊之人。
五、依民事訴訟法第608條第1項，裁定如主文。
中    華    民    國    99    年    4     月    16    日
                  家事法庭  法  官  林富郎
以上正本證明與原本無異。
如不服本裁定關於選定監護人及指定會同開具財產清冊之人等部
分，應於送達後十日內向本院提出抗告狀（附具繕本），並繳納
抗告費新臺幣壹仟元；其餘關於宣告監護之部分，不得抗告。
中    華    民    國    99    年    4     月    16    日
                            書記官  劉毓如

司法院資訊處製作；財團法人民間司法改革基金會備份。
